臺灣高等法院高雄分院刑事裁定
111年度毒抗字第379號
抗  告  人  
即  被  告  黃裕彰


上列抗告人因聲請觀察勒戒案件，不服臺灣高雄地方法院中華民
國111年11月8日裁定(111年度毒聲字第823號)，提起抗告，本院
裁定如下：
    主  文
原裁定撤銷，發回臺灣高雄地方法院。
    理  由
一、抗告意旨略以：抗告人即被告黃裕彰老婆懷孕，沒辦法上班
    賺錢，家中又有6歲及3歲小孩，一家5口都靠抗告人一個人
    養，老婆預產期為明年2月7日，請給我一個改過自新機會，
    讓我可以用戒癮治療代替勒戒，另抗告人仍有過失致死案件
    ，需賺錢來分期繳納，且抗告人並未成癮，以後不會再犯，
    請求撤銷原裁定等語。
二、犯毒品危害防制條例第10條之罪者，檢察官應聲請法院裁定
    ，令被告入勒戒處所觀察、勒戒，其期間不得逾二月，毒品
    危害防制條例第20條第1項定有明文。又參酌毒品危害防制
    條例第24條規定，可知對於施用毒品者之治療模式，除採用
    原有之「附命完成戒癮治療緩起訴處分」及「觀察、勒戒或
    強制戒治」雙軌治療模式外，更賦與檢察官得依個案情形，
    以刑事訴訟法第253 條之2 第1 項第4 至6 款或第8 款規定
    ，給予施用毒品者義務勞務、繳納處分金、心理輔導、法治
    教育或其他預防再犯措施為附條件之緩起訴處分，俾使其能
    經由多元化之緩起訴處遇，能有效並適當戒除毒癮而徹底擺
    脫毒品危害。
三、查抗告人於民國111年9月6日17時30分許，在高雄市○鎮區○○
    ○路000○0號4樓住處內，以將第二級毒品甲基安非他命置入
    玻璃球燒烤後吸食煙霧之方式，施用甲基安非他命1次之事
    實，業據抗告人於警詢及偵查中坦白承認，並有正修科技大
    學超微量研究科技中心111年9月28日尿液檢驗報告在卷可參
    。故抗告人施用甲基安非他命之事實，堪以認定，依前開說
    明，檢察官就本次施用毒品犯行，自可依職權採取「附命完
    成戒癮治療緩起訴處分」或「觀察、勒戒或強制戒治」之治
    療模式。
四、又是否採取「附命完成戒癮治療緩起訴處分」或「觀察、勒
    戒或強制戒治」之治療模式，檢察官固有選擇裁量權，惟此
    處之裁量權非得恣意為之，仍應斟酌、評估施用毒品者之成
    癮性、施用動機或生活環境等相關因素，綜合評價而為合義
    務性之裁量。
五、本件檢察官以抗告人前因施用毒品案件，經檢察官以105年
    毒偵字第3643號緩起訴處分確定，仍再犯本案；且另因過失
    致死案件，於原審法院審理中，認不宜給予抗告人附命完成
    戒癮治療之緩起訴處分為由，向原審聲請裁定將抗告人送觀
    察勒戒。惟觀之前開緩起訴處分書及臺灣高等法院前案紀錄
    表，抗告人該次犯行之施用毒品時間為105年6月8日，於106
    年8月22日履行完成，距離本次施用毒品時間已相隔6年、5
    年之久，抗告人是否因自制力薄弱，戒癮治療成效不彰，而
    為本次施用毒品犯行，已非無疑。又被告有「緩起訴處分前
    ，因故意犯他罪，經檢察官提起公訴或判決有罪確定」情事
    時，不適合為附命完成戒癮治療之緩起訴處分，毒品戒癮治
    療實施辦法及完成治療認定標準（下稱毒品戒癮治療實施辦
    法）第2 條第2 項第1 款固定有明文。惟抗告人係另因過失
    致死案件，於原審法院審理中，並非故意犯罪，應不符合上
    開毒品戒癮治療實施辦法第2 條第2 項第1 款規定。因此，
    檢察官以上開事由聲請裁定將抗告人送觀察勒戒，其裁量是
    否合義務性，有無瑕疵，尚有疑問。原審未審酌上情，即依
    檢察官之聲請，裁定抗告人應入勒戒處所觀察勒戒，尚有可
    議之處，其裁定即屬無法維持。故本件抗告為有理由，應由
    本院將原裁定撤銷，發回原審再為適當之裁定。
據上論結，應依刑事訴訟法第413 條前段，裁定如主文。
中　　華　　民　　國　　111 　年　　12　　月　　13　　日
                    刑事第三庭  審判長法  官  吳進寶
                                      法  官  徐美麗
                                      法  官  方百正
以上正本證明與原本無異。
不得再抗告。
中　　華　　民　　國　　111 　年　　12　　月　　13　　日
                                      書記官  呂姿儀